臺灣臺中地方法院刑事判決　　　　　　　　　　　　　九十二年度交自字第四一號
　　自　訴　人　甲○○
　　自訴代理人　劉進堂律師
　　被　　　告　乙○○
　　選任辯護人　王俊凱律師
　　　　　　　　林玲珠律師
右列被告因過失傷害案件，經自訴人提起自訴，本院判決如左：
    主  文
乙○○因過失傷害人致重傷，處有期徒刑伍月，如易科罰金，以佰元折算壹日。
    事  實
一、乙○○於民國九十二年一月三日凌晨五時二十七分許，駕駛車號六Ｑ─二二四六
    號銀色豐田自用小客車沿臺中市○○路由惠中路往河南路方向行駛，行經在臺中
    市○○路○段二四二號前，原應注意汽車行車速度，依標誌或標線之規定，無標
    誌或標線者，在市區道路，時速不得超過五○公里；再汽車駕駛人駕駛汽車應注
    意車前狀況，並隨時採取必要之安全措施，當時並無不能注意之情形，竟疏未注
    意車前狀況，並以時速超過五十公里之速度撞上違規穿越馬路之行人張聰銘之左
    側，致張聰銘受有創傷性蜘蛛網膜下腔出血、呼吸衰竭等傷害，並致張聰銘意識
    不清，需人照顧之重大難治之傷害。乙○○於肇事後留於現場，並主動向事故處
    理警員陳明係肇事者，自首接受裁判。
二、案經被害人張聰銘之法定代理人（禁治產監護人）甲○○提起自訴。
    理  由
一、訊據被告乙○○固坦承於右揭時、地與被害人張聰銘發生車禍，張聰銘並因而受
    有重傷害之事實，惟矢口否認有何過失，辯稱：伊沒有超速，該處也沒有速限標
    誌，行駛在五十公里內都合法，且被害人是在馬路上快速奔走，從伊的右側方衝
    出來，要橫越馬路，當時被害人的外套拉起來遮住眼睛，又有飲酒。道路交通事
    故調查報告表沒有證據能力，談話紀錄表違反告知被告權利，也沒有證據能力，
    鑑定意見書之分析意見不可採，又本件係因被害人張聰銘未遵守交通規則，突然
    橫越道路切入快車道所致，被告當時係屬正常駕駛並無違規之情事，應有信賴原
    則之適用云云。經查：
  (1)被告雖辯稱道路交通事故調查報告表無證據能力，然查本件道路交通事故調查報
    告表係公務員職務上製作之紀錄文書，記載車禍事故之現場跡證及狀況，依刑事
    訴訟法第一百五十九條之四第一款之規定，得為證據，是以被告認道路交通事故
    調查報告表無證據能力，委無可採。
  (2)被告另辯稱伊肇事當時駕車時速並未超過五十公里云云，並提出「一般公路汽車
    煞車距離、行車速度對照表」為證。然依附卷道路交通事故調查報告表所示，被
    告駕駛之車號六Ｑ─二二四六號之煞車痕跡雖僅為十點七公尺，依被告所提出前
    開「一般公路汽車煞車距離、行車速度對照表」對照車速並未達五十公里，然而
    被告煞車後煞車痕跡十點七公尺之點並非車輛煞停之位置，而係再前行七公尺後
    撞擊道路分隔島及燈桿後才將車輛完全停住，顯見該煞車痕跡十點七公尺並未完
    全反應被告當時行車之速度，依前開道路交通事故現場圖所示之現場跡證，被告
    當時車速應在五十公里以上已堪認定。況被告於九十二年一月三日下午六時三十
    分於臺中市警察局第六分局西屯派出所所製作之交通事故談話紀錄表中，亦自承
    當時行車速率為五十至六十公里，有該談話紀錄表附卷可考，亦可見被告當時應
    有超速行駛之行為。被告雖辯稱該談話紀錄表未為刑事訴訟法第九十五條第二款
    、第三款之權利告知，而認該談話紀錄表違反刑事訴訟法第一百八十五條之二第
    二項之規定而無證據能力。然該談話紀錄表僅係交通事故處理警員對於交通車禍
    肇事當事人所為之肇事過程談話紀錄，並非以訊問被告之方式對於被告為訊問，
    並無需踐行刑事訴訟法第九十五條之權利告知甚明。是被告此部分所辯，顯不足
    採。
  (3)被告又辯稱被害人當時係飲酒云云。然經本院向澄清醫院函查結果，被害人張聰
    銘於九十二年一月三日至澄清醫院就醫時，行酒精度測試並無超過血中標準值，
    有九十二年十二月四日澄敬字第一一八一號函在卷可參，是以並無證據證明被害
    人當時有飲酒甚明。
  (4)而被告與被害人發生本件事故，被害人並因此受有有創傷性蜘蛛網膜下腔出血、
    呼吸衰竭等傷重害，被害人張聰銘現仍意識不清，因此經本院宣告為禁治產人，
    有臺中市警察局第六分局西屯分駐所處理車禍登記簿、道路交通事故調查報告表
    （一）、（二）各乙份、交通事故現場談話紀錄表份及澄清醫院診斷證明書一紙
    、本院九十二年度禁字第八三號民事裁定在卷可稽。按汽車行車速度，依標誌或
    標線之規定，無標誌或標線者，在市區道路，時速不得超過五○公里；再汽車駕
    駛人駕駛汽車應注意車前狀況，並隨時採取必要之安全措施，道路交通安全規則
    第九十三條第一項第一款、第九十四條第三項分別定有明文。被告駕駛自小客車
    自應注意上開規則，且依其狀況，又非不能注意，竟疏不注意為之，未減速行駛
    而仍以逾速限時速五十公里之速度行駛，致撞及於禁止穿越路段不當穿越道路之
    由被告右側橫越青海路之行人即被害人張聰銘，被告顯有過失。又被告雖另主張
    本件係因被害人張聰銘未遵守交通規則，突然橫越道路切入快車道所致，被告當
    時係屬正常駕駛並無違規之情事，應有信賴原則之適用云云。惟按汽車駕駛人對
    於防止危險發生之相關交通法令之規定，業已遵守，並盡相當之注意義務，以防
    止危險發生，始可信賴他人亦能遵守交通規則並盡同等注意義務。若因此而發生
    交通事故，方得以信賴原則為由免除過失責任。最高法院著有八十四年臺上字第
    五三六○號判例可資參考。而本件被告超速行駛並未注意車前狀況已如前述，依
    前揭判例意旨，被告主張依信賴原則而得以免責，亦不足採。雖被害人張聰銘行
    人於禁止穿越路段不當穿越道路，應為本件之肇事主因，然此並不能解免被告過
    失之責任。被害人因本件車禍受有重傷害，與被告之過失行為間並有相當因果關
    係。本件事證明確，被告過失致重傷害犯行洵堪認定。
二、核被告乙○○所為，係犯刑法第二百八十四條第一項後段之過失傷害致重傷罪。
    又被告於肇事後即向到場處理警員坦承肇事，業經本件事故處理警員張世榮於本
    院審理時結證屬實，是被告為對於未發覺之罪自首而接受裁判，應依法減輕其刑
    。爰審酌被告之過失程度、所生之危害、肇事後之態度及被害人張聰銘因而受有
    重傷害，亦同有過失，且被告尚未與被害人達成民事和解賠償等一切情狀，判處
    如主文所示之刑，並諭知易科罰金之折算標準。
三、依刑事訴訟法第三百四十三條、第二百九十九條第一項前段，刑法第二百八十四
    條第一項後段、第六十二條前段、第四十一條第一項前段，罰金罰鍰提高標準條
    例第一條前段、第二條前段，判決如主文。
中      華      民      國    九十三    年      一      月      八      日
                              臺灣臺中地方法院交通法庭
                                  審判長法  官 許金樹
                                        法  官 王靜秋
                                        法  官 張清洲
右正本證明與原本無異。
如不服本判決，應於送達後十日內向本院提出上訴狀（須附繕本），上訴於臺灣高等
法院臺中分院。
                                        書記官
中      華      民      國    九十三    年      一      月      八      日
附錄論罪科刑法條
刑法第二百八十四條第一項
因過失傷害人者，處六月以下有期徒刑，拘役或五百元以下罰金，致重傷者，處一年
以下有期徒刑、拘役或五百元以下罰金。
